臺灣高等法院高雄分院刑事判決
111年度上訴字第312號
                                    111年度上訴字第316號
上  訴  人  
即  被  告  湯志祥


指定辯護人  公設辯護人陳信凱
上列上訴人因毒品危害防制條例案件，不服臺灣屏東地方法院11
0年度訴字第534號、第596號，中華民國111年2月24日第一審判
決（起訴案號：臺灣屏東地方檢察署110年度偵字第7779號、第8
938號，追加起訴案號：同署110年度偵字第8496號、第8836號）
），提起上訴，本院合併判決如下：
    主  文
上訴駁回。
    事  實
一、甲○○明知甲基安非他命係毒品危害防制條例第2條第2項第2
    款所列第二級毒品，不得非法持有、販賣，竟意圖營利，各
    基於販賣第二級毒品甲基安非他命犯意，以其所有之門號00
    00000000號行動電話所安裝之通訊軟體作為聯絡工具，分別
    於附表編號1至5所示時間、地點，以附表編號1至5所示之價
    格及交易方式，販賣甲基安非他命與武志龍各1次（共5次）
    。嗣經臺灣屏東地方檢察署檢察官指揮警方對甲○○所持用行
    動電話0000000000號執行通訊監察，查知甲○○涉有販賣毒品
    嫌疑，於110年8月9日17時27分許，持搜索票前往甲○○位於
    屏東縣○○鎮○○○巷00號住處搜索，扣得上開門號0000000000
    號行動電話1支（含SIM卡、廠牌iPhone XS、IMEZ000000000
    000000），循線查悉上情。
二、案經屏東縣政府警察局潮州分局報告臺灣屏東地方檢察署檢
    察官偵查起訴暨追加起訴。
　  理  由
壹、證據能力：
    本判決所引用屬於傳聞證據部分，檢察官、被告及辯護人於
    本院審理時均同意有證據能力（見本院312號卷第44至45、6
    2至63頁），審酌上開證據資料作成時之情況，尚無違法不
    當及證明力明顯過低之瑕疵，而認為以之作為證據應屬適當
    ，依刑事訴訟法第159條之5第1項規定，均有證據能力。
貳、實體部分：
一、上開事實，業據上訴人即被告甲○○於偵查、原審及本院審理
    時均坦承不諱（見偵7779卷第104、105頁；偵8496卷第190
    至193頁；原審534卷第33、74頁；原審596卷第27、66頁；
    本院312號卷第40、45、62、75至78頁），並經證人（購毒
    者）武志龍、高忠義及廖建昌於警詢及偵訊證述綦詳（見警
    600卷第67至71頁、82至87頁；警2000卷第19至21頁、29至3
    6頁；他2702卷第8至12頁、16至21頁、25至36頁；偵7779卷
    第201、202頁；偵8496卷第189至193頁），另有屏東縣政府
    警察局潮州分局偵查報告、屏東縣政府警察局潮州分局偵辦
    犯嫌甲○○涉嫌販賣第二級毒品安非他命案偵查報告、指認犯
    罪嫌疑人紀錄表、犯罪嫌疑人指認表、照片與年籍對照表、
    被告與武志龍微信對話紀錄翻拍照片、勘察採證同意書、門
    號0000000000號通聯調閱查詢單、基地台上網紀錄資料、雙
    向通聯紀錄及網路歷程分析表、蒐證照片、車輛詳細資料報
    表、屏東縣政府警察局潮州分局現場勘查照片、原審110年
    聲監字第396號通訊監察書及電話附表影本、原審110年聲搜
    字第508號搜索票影本、屏東縣政府警察局潮州分局搜索扣
    押筆錄、扣押物品目錄表、收據及代保單等件在卷可稽（見
    警600卷第3至5、29至35、97、99至115頁、123頁；他1780
    卷第9至15、35至41、43至47、49、67至108、157至161頁；
    他2702卷第2至6、13至15、22至24、31至35頁；偵8496卷第
    39頁、151至155頁）。參以，被告於警詢供稱：我從事販賣
    （甲基）安非他命毒品至今總共獲利約新臺幣（下同）1、2
    萬元左右；每次購毒者要向我購買毒品時，我就會先連絡上
    游藥頭並前往他的住處外的空地取得（甲基）安非他命毒品
    ，再到我與購毒者約定的交易地點交易毒品，我取得現金後
    ，會從中抽取2至3百元的利潤，再將其餘的金額交付予上游
    藥頭等語（見警600卷第17、19頁），足見被告主觀上有藉
    販賣第二級毒品並從中牟取利益之意圖甚明，被告前揭任意
    性自白與事實相符，堪以採信。綜上，本件事證明確，被告
    犯行堪以認定，應依法論科。
二、論罪：
㈠、新舊法比較：
　　被告如附表編號1、2所示販賣第二級毒品行為後，毒品危害
    防制條例第4條第2項、第17條第2項規定已於109年1月15日
    修正公布，並於同年7 月15日施行。修正前毒品危害防制條
    例第4條第2項規定：「處無期徒刑或7 年以上有期徒刑，得
    併科1,000 萬元以下罰金」，修正後毒品危害防制條例第4 
    條第2 項規定：「處無期徒刑或10年以上有期徒刑，得併科
    1,500 萬元以下罰金」。修正後之有期徒刑與罰金刑度均較
    修正前提高，並未較有利於被告。又修正前毒品危害防制條
    例第17條第2項規定：「犯第4條至第8條之罪於偵查及審判
    中均自白者，減輕其刑。」修正後則規定：「於偵查及歷次
    審判中均自白者，減輕其刑。」故修正後必須符合偵查及「
    歷次」審判中均自白犯行者，始有其適用，增加修正前所無
    之要件，於量刑適用上，修正後之規定亦未較有利於被告。
    經綜合比較，修正後之毒品危害防制條例第4條第2項、第17
    條第2 項，因未較有利於被告，從而，被告如附表編號1、2
    所示販賣第二級毒品部分，應依刑法第2條第1項前段規定，
    整體適用修正前之規定。
㈡、核被告如附表編號1、2所示所為，均係犯修正前毒品危害防
    制條例第4條第2項販賣第二級毒品罪（共2罪）；另附表編
    號3至5所示所為，均係犯修正後毒品危害防制條例第4條第2
    項販賣第二級毒品罪（共3罪）。被告販賣第二級毒品前持
    有第二級毒品之低度行為，均為販賣之高度行為所吸收，均
    不另論罪。又被告犯附表所示5次販賣第二級毒品罪（5罪）
    ，犯意各別、行為互殊，應分論併罰。
㈢、刑之減輕事由：
　⒈毒品危害防制條例第17條第2項部分：
  ⑴被告就如附表編號1、2所示所犯2 次販賣第二級毒品之犯罪
    事實，於偵查及審理中俱自白不諱，均依修正前毒品危害防
    制條例第17條第2 項規定減輕其刑。
  ⑵被告就如附表編號3至5所示所犯3次販賣第二級毒品犯罪事實
    ，於偵查及歷次審理中亦俱自白不諱，均依修正後毒品危害
    防制條例第17條第2 項規定減輕其刑。
  ⒉毒品危害防制條例第17條第1項部分：
　　被告雖供稱其毒品來源係李志銘，惟偵查犯罪機關並未因本
    件被告之供述而查獲毒品來源等情，有臺灣屏東地方檢察署
    111年1月4日屏檢介水110 偵7779字第1119000306號函附110
    年度偵字第10719號（被告李志銘）不起訴處分書等件在卷
    可憑（見原審596卷第45至49頁），故被告並不符合毒品危
    害防制條例第17條第1項減免其刑之要件。
  ⒊刑法第59條部分：
　　被告之原審辯護人雖以被告販賣第二級毒品之次數與金額均
    甚少，然毒品危害防制條例就販賣部分之刑責之最輕本刑之
    刑度甚重，被告所犯有情輕法重之情，請求依照刑法第59條
    減輕其刑云云。然按刑法第59條規定之酌量減輕其刑，必須
    犯罪另有特殊之原因與環境，在客觀上足以引起一般同情，
    認為即使予以宣告法定最低度刑，猶嫌過重者，始有其適用
    。此所謂法定最低度刑，固包括法定最低本刑；惟遇有其他
    法定減輕之事由時，則應係指適用其他法定減輕事由減輕其
    刑後之最低度刑而言。是倘被告適用法定減輕事由減輕其刑
    後，猶認其犯罪之情狀顯可憫恕，即使科以該減輕後之最低
    度刑仍嫌過重者，始得適用刑法第59條規定酌量減輕其刑。
    查修正前、後毒品危害防制條例第4 條第2 項之販賣第二級
    毒品罪，法定刑分別為無期徒刑或7年以上有期徒刑，得併
    科新臺幣1,000萬元以下罰金，與無期徒刑或10年以上有期
    徒刑，得併科新臺幣1,500萬元以下罰金，依毒品危害防制
    條例第17條第2項規定減輕其刑，法定最低度刑已分別減為3
    年6月以上與5年以上之有期徒刑，且被告販賣第二級毒品，
    實無特殊之原因與環境，客觀上足以引起一般同情之情形，
    被告並無科以該減輕後之最低度刑仍嫌過重之情輕法重情形
    ，爰不依刑法第59條規定酌量減輕其刑，附此敘明。
三、上訴論斷：
㈠、原審認被告罪證明確，因而適用修正前、後之毒品危害防制
    條例第4條第2項、第17條第2項，刑法第2條第1項前段、第5
    1條第5款等規定，並以行為人之責任為基礎，審酌被告不思
    勉力工作，竟販賣甲基安非他命牟利，所得如附表所示各次
    金額，共5次，助長毒品散布，危害社會治安及國民健康，
    所為均應非難；兼衡被告此前未有其他前科紀錄之素行（見
    卷附臺灣高等法院被告前案紀錄表），衡酌被告犯後承認附
    表所示販賣第二級毒品之犯行，犯後態度尚可，復考量被告
    自陳高職肄業，從事搬鐵粗工，與母親等家人居住在承租之
    房屋，其為家中經濟支柱，尚有太太及小孩要扶養之智識程
    度及家庭經濟生活狀況等一切情狀，分別量處如附表「主文
    及宣告刑」欄所示之刑。併依被告先後所為販賣第二級毒品
    罪5罪之同質性高、所獲利益之差異、數罪併罰限制加重與
    多數犯罪責任遞減原則，定應執行有期徒刑6年6月。另沒收
    認定：⑴扣案門號0000000000號SIM卡1張及裝載該門號SIM卡
    行動電話1支（廠牌：iPhone XS，IMEI：000000000000000
    ），係被告所有、供其與附表所示編號1 至5 所示購毒者武
    志龍聯絡所用，業據被告於警偵及原審供陳在卷，依毒品危
    害防制條例第19條第1項規定宣告沒收。⑵附表編號1 、2所
    示販賣價金1,000元、1,000元，均為被告犯罪所得，雖未扣
    案，仍應依刑法第38條之1 第1 項前段、第3 項規定，分別
    於被告附表編號1 、2所示罪刑項下宣告沒收，於全部或一
    部不能沒收時，追徵之（追徵其價額）。⑶扣案車牌號碼000
    -0000自用小客車（白色，廠牌：SUBARU），並無證據可認
    係供本件犯罪所用或因犯罪所得之物，不予宣告沒收。經核
    原判決已敘述其認定被告犯罪及沒收所憑之證據、理由，且
    量刑已審酌前開等情及刑法第57條所列各款一切情狀，為其
    量刑責任之基礎，認事用法皆無違誤，量刑亦稱妥適，並無
    任何偏重不當或違法之處。
㈡、被告上訴意旨略以：其犯後坦承全部犯行，各次販賣金額僅
    約1000元至1500元不等、數量不多，並配合檢警查緝上手李
    志銘，雖李志銘經檢察官為不起訴處分，然此一犯後態度仍
    應得作為量刑之參考，其並無前科，已知錯而有悔意，又須
    負擔家計及扶養幼兒，請求從輕量刑暨定刑云云。惟按：刑
    之量定及應執行刑之酌定，係事實審法院得依職權自由裁量
    之事項，苟其量刑已以行為人之責任為基礎，並斟酌刑法第
    57條各款所列情狀，在法定刑度內，酌量科刑；復其定應執
    行之刑時，並不違反刑法第51條各款所定之方法或範圍，且
    無明顯違背公平、比例原則或整體法律秩序之理念，即不得
    任意指為違法或不當。原判決已具體審酌刑法第57條科刑等
    一切情狀，及被告所犯數罪反應之人格特性，在罪責原則下
    適正行使其量刑之裁量權，就被告所犯各罪分別量處如附表
    編號1至5「主文及宣告刑」欄所示之刑；並依數罪併罰規定
    ，兼衡被告所為販賣第二級毒品各罪之同質性高、所獲利益
    、各罪之犯罪時間間隔，依限制加重與多數犯罪責任遞減原
    則，在各刑中之最長期以上，各刑之合併刑期以下，酌定應
    執行6年6月，既未逾越法定刑度及刑法第51條第5 款規定之
    範圍，且無濫用刑罰裁量權及違反比例原則情事，其量刑及
    酌定應執行刑之理由甚詳，核無不合。至被告上訴主張其有
    供出本件毒品來源為李志銘云云，然此部分經檢察官偵查後
    ，認被告（即該案證人）所述購買毒品之時間與金額，均與
    李志銘（即該案被告）所供述内容全然不符，而觀之被告與
    line暱稱「神愛世人」（李志銘）之對話紀錄，均未提到被
    告所指之毒品交易内容，且被告已因本件販賣第二級毒品案
    件經檢察官提起公訴，不能排除被告係為獲邀減刑之寬典而
    為虛偽證言之可能，況該案並無其他在場證人、監聽譯文或
    對話訊息等補強證據，自難僅憑被告之單一證述，逕認李志
    銘有販賣毒品予被告，因而以犯罪嫌疑不足為由對李志銘為
    不起訴處分確定，此有有臺灣屏東地方檢察署110年度偵字
    第10719號不起訴處分書在卷可稽（見原審596卷第47至49頁
    ）。據此，本件既無法證明李志銘係被告之毒品來源，且檢
    察官又未因被告之供述而查獲李志銘涉犯其他販賣或提 供
    毒品予被告之犯行，原判決縱未據以作為本件被告犯後態度
    之量刑參考，就本件而言，並無不當。從而，被告之上訴為
    無理由，應予駁回。
據上論結，應依刑事訴訟法第368條，判決如主文。
本案經檢察官黃莉紜提起公訴、檢察官林吉泉追加起訴，檢察官
曾靖雅到庭執行職務。
中　　華　　民　　國　　111 　年　　5 　　月　　31　　日
                  刑事第五庭    審判長法  官  簡志瑩
                                      法  官  陳美燕
                                      法  官  唐照明
以上正本證明與原本無異。
如不服本判決，應於判決送達後20日內向本院提出上訴狀，其未
敘述理由者並應於提出上訴狀後20日內向本院補提理由書（應附
繕本）。
中　　華　　民　　國　　111 　年　　5 　　月　　31　　日
                                       書記官 梁雅華
附錄本案論罪科刑法條全文：
修正前毒品危害防制條例第4條第2項：
製造、運輸、販賣第二級毒品者，處無期徒刑或七年以上有期徒
刑，得併科新臺幣一千萬元以下罰金。
修正後毒品危害防制條例第4條第2項：                      製造、運輸、販賣第二級毒品者，處無期徒刑或十年以上有期徒刑，得併科新臺幣一千五百萬元以下罰金。
附表：       編號 行為人 交易對象 交易時間、地點 交易方式 販賣毒品種類、數量及價金（新臺幣）     主文及宣告刑 1 甲○○ 武志龍 於民國109年6月5日16時許，在屏東縣○○鎮○○○巷00號外 武志龍與湯志祥先以通訊軟體微信聯繫購買毒品事宜後，由廖建昌駕車搭載高忠義、武志龍前往左列地點附近河濱公園等候，由武志龍下車前去左列地點進行毒品交易，湯志祥以新臺幣（下同）1,000元價格販賣甲基安非他命1包給武志龍，並向武志龍收取1,000元價金。 甲基安非他命1包；1,000元。  甲○○販賣第二級毒品，處有期徒刑參年柒月。扣案之行動電話壹支（廠牌：IPHONE XS，含門號○○○○○○○○○○號SIM 卡壹張），沒收之；未扣案犯罪所得新台幣壹仟元沒收，於全部或一部不能沒收時，追徵之。 2 甲○○ 武志龍 於109年6月18日18時許，在屏東縣○○鎮○○○巷00號外 武志龍與湯志祥先以通訊軟體微信聯繫購買毒品事宜後，廖建昌駕車搭載武志龍左列附近河濱公園等候，由武志龍下車前去左列地點進行毒品交易，湯志祥以1,000元價格販賣甲基安非他命1小包給武志龍，並向武志龍收取1,000元價金。 甲基安非他命1 包；1,000元。 甲○○販賣第二級毒品，處有期徒刑參年柒月。扣案之行動電話壹支（廠牌：IPHONE XS，含門號○○○○○○○○○○號SIM 卡壹張），沒收之；未扣案犯罪所得新台幣壹仟元沒收，於全部或一部不能沒收時，追徵之。 3 甲○○ 武志龍 於110 年1 月某時許，在屏東縣潮州鎮光華路段潮州國小旁 湯志祥與武志龍先以通訊軟體微信聯繫購買毒品事宜，相約在左列地點進行毒品交易，由湯志祥以1,500元價格 販賣甲基安非他命1包給武志龍，武志龍賒欠價金未付。 甲基安非他命1 包；1,500 元 甲○○販賣第二級毒品，處有期徒刑伍年貳月。扣案之行動電話壹支（廠牌：IPHONE XS，含門號○○○○○○○○○○號SIM 卡壹張），沒收之。 4 甲○○ 武志龍 於110 年2 月某時許，在屏東縣潮州鎮光華路段潮州國小旁 湯志祥與武志龍先以通訊軟體微信聯繫購買毒品事宜，相約在左列地點進行毒品交易，由湯志祥以1,500元價格 販賣甲基安非他命1包給武志龍，武志龍賒欠價金未付。 甲基安非他命1 包；1,500 元 甲○○販賣第二級毒品，處有期徒刑伍年貳月。扣案之行動電話壹支（廠牌：IPHONE XS，含門號○○○○○○○○○○號SIM 卡壹張），沒收之。 5 甲○○ 武志龍 於110 年 4月3日前幾日，在屏東縣潮州鎮光華路段潮州國小旁 武志龍與湯志祥先以通訊軟體微信聯繫購買毒品事宜，相約在左列地點進行毒品交易，由湯志祥以1,000元價格 販賣甲基安非他命1包予武志龍，武志龍賒欠價金未付。 甲基安非他命1 包；1,000元（原判決誤載為1,500 元） 甲○○販賣第二級毒品，處有期徒刑伍年參月。扣案之行動電話壹支（廠牌：IPHONE XS，含門號○○○○○○○○○○號SIM 卡壹張），沒收之。